【裁判字號】    98,上訴,4473
【裁判日期】    990318
【裁判案由】    重傷害
【裁判全文】
臺灣高等法院刑事判決                98年度上訴字第4473號
上  訴  人  臺灣板橋地方法院檢察署檢察官
被      告  乙○○
選任辯護人  陳正旻律師
            李韶生律師
上列上訴人因被告重傷害案件，不服臺灣板橋地方法院98年度訴
字第1191號，中華民國98年10月9 日第一審判決（起訴案號：臺
灣板橋地方法院檢察署97年度偵字第16797 號），提起上訴，本
院判決如下：
    主  文
上訴駁回。
    理  由
一、公訴意旨略以：被告乙○○（綽號「大胖」）與陳詩寶、林
    天來（以上二人經本院另案分別判處有期徒刑六年十月、六
    年二月在案，現於最高法院審理中）與被害人丙○○原係友
    人關係，因被害人經營工程獲利頗豐，陳詩寶於民國九十四
    年十一月十九日晚上六時許，在臺北縣樹林市○○街與保安
    二街四○巷口，巧遇被害人，向其稱：「你賺錢都沒有分給
    我。」，因被害人回稱：「你又不是我兒子，我賺錢幹嘛要
    分你。」，致使陳詩寶心生不悅，出手毆打被害人，而被告
    、林天來與真實姓名年籍不詳綽號「錦文」之成年男子見狀
    ，基於與陳詩寶共同傷害人之身體之犯意聯絡，且一般人得
    預見如以鋁棒等物朝頭部毆打，稍有用力過猛將使顱內出血
    ，腦神經受創後有可能喪失語能、或嗅能、味能，或導致身
    體有重大不治或難治之重傷害，陳詩寶及林天來仍以徒手，
    被告及「錦文」則以手持鋁棒之方式，朝丙○○頭部毆打，
    告訴人即被害人之妻甲○○於對面路口目睹上開情形，立即
    大聲向附近指揮交通之義警求救，被告等人則趁機逃逸，被
    害人因此受有頭部外傷併硬腦膜下出血之傷害，惟因無明顯
    外傷，未立刻就醫，於翌日凌晨開始身體不適嘔吐，經緊急
    送往財團法人長庚紀念醫院林口分院（下稱長庚醫院）手術
    治療後，仍受有合併失語症及右側肢體偏癱之重傷害。案經
    被害人之配偶甲○○訴請偵辦，因認被告係涉犯刑法第二百
    七十七條第二項後段傷害致重傷害罪嫌等語。
二、按犯罪事實應依證據認定之，無證據不得認定犯罪事實；又
    不能證明被告犯罪者，應諭知無罪之判決；刑事訴訟法第一
    百五十四條第一項、第三百零一條第一項前段分別定有明文
    。次按告訴人之指訴係使被告受刑事訴追為主要目的，是其
    指訴是否與事實相合，仍須調查其他證據以資審認；又告訴
    人（被害人）之陳述如無瑕疵，且就其他方面調查又與事實
    相符，固足採為科刑之基礎，倘其陳述尚有瑕疵，則在未究
    明前，遽採為論罪科刑之根據，即難認為適法，最高法院五
    十二年台上字第一三○○號、六十一年台上字第三○九九號
    判例參照。又刑事訴訟上證明之資料，無論其為直接或間接
    證據，均須達於通常一般之人均不致有所懷疑，而得確信其
    為真實之程度，始得據為有罪之認定，若其關於被告是否犯
    罪之證明未能達此程度，而有合理懷疑之存在，致使無從形
    成有罪之確信，根據「罪證有疑，利於被告」之證據法則，
    即不得遽為不利被告之認定，同院七十六年度台上字第四九
    八六號判例參酌。公訴人認被告乙○○涉有傷害致重傷害罪
    嫌，無非係以告訴人甲○○指訴其親眼目睹被告即為綽號「
    大胖」之人，有持棍棒參與毆打被害人丙○○等語，與證人
    即送被害人至長庚醫院就醫之臺北縣消防局隊員曹世璋關於
    九十四年十一月二十日所見被害人之傷勢乙情，暨卷附臺北
    縣消防局救護紀錄表影本一件、照片十二幀、臺灣板橋地方
    法院九十五年度禁字第一五二號宣告被害人為禁治產人之裁
    定及長庚醫院九十五年十一月二十四日函文等，資為其主要
    論據。惟訊據被告堅決否認有何傷害致重傷害犯行，辯稱：
    案發當天伊未在場，不可能毆打被害人等語。
三、經查：
  (一)被害人於九十四年十一月十九日晚上六時許，在臺北縣樹林
    市○○街與保安二街四○巷口，遭數人徒手或使用工具毆打
    ，致受有頭部外傷併左側硬腦膜下出血等傷害，經送長庚醫
    院緊急進行腦部手術，仍受有合併失語症及右側下肢偏癱失
    能等傷害，迄今仍無法言語及站立，日常生活均需他人照顧
    ，對外界言語詢問無適當反應，經臺灣板橋地方法院宣告為
    禁治產人等情，業據證人即告訴人甲○○供證明確，並有公
    訴人所舉前揭事證附卷可稽。是告訴人指訴被害人遭人毆打
    而受有上述之重傷害乙節，堪信為真實。
  (二)又證人甲○○固於另案林天來等殺人未遂案件（案列原審法
    院九十五年度訴字第二六三四號，以下簡稱另案）及本案原
    審供證：案發當日是廟會，陳詩寶和小弟一起出陣頭迎神，
    後來陳詩寶及其小弟就衝到巷子裡毆打被害人，陳詩寶係被
    告的大哥，當時被告與陳詩寶、林天來、「錦文」、綽號「
    大胖成」及姓名年籍不詳之人，共約五、六人一起毆打被害
    人，其中二至三位手上拿著類似鋁棒之物，伊可以確認被告
    手上有拿東西毆打被害人等語（另案一審卷第一一一至一一
    七頁、本案原審卷第一一九至一二三頁），然觀諸其於九十
    四年十一月二十二日第一次警詢中指稱：被害人於九十四年
    十一月十九日晚上六時許，在前揭千歲街巷口，遭數名男子
    包括陳詩寶及林天來等人毆打，其餘資料不詳；被害人頭部
    被毆傷，顱內出血，住院觀察中，伊不知道被害人有無遭人
    使用器具毆打等語（第一三二二九號偵查卷第四頁背面），
    與其上開於原審所為供證相互勾稽，足見告訴人於首次警詢
    時，僅指認陳詩寶及林天來二位為加害人，且自承未清楚看
    見加害人有無手持器械毆打被害人，亦無法提供除陳詩寶及
    林天來以外之任何可資特定加害人之線索，此與其前揭原審
    供證情節顯有不符。況告訴人於原審供證：其認識被告約三
    、四年，與被告比較熟，並因為被告身材特別高大，所以從
    被告之臉及體型得以確認係被告等語（本案原審卷第一二○
    至一二二頁），是若被告果有參與毆打被害人之行徑，則告
    訴人於前開時間向臺北縣政府警察局樹林分局樹林派出所報
    案時，即不難指認被告亦為本案之加害人，惟其何以於報案
    時，未指明被告參與其中，或提供被告之綽號、身材等特徵
    予警方偵辦。
  (三)復告訴人遲至報案三個月後之九十五年二月二十八日第二次
    警詢中，雖提及綽號「大胖」之人亦有參與前揭毆打被害人
    之行為，及手持類似棍棒之物行兇等語（見上開偵查卷第六
    頁背面），然與其上開首次警詢中所稱當時未清楚看見加害
    人有無手持器械毆打被害人等語相歧，且依告訴人於原審供
    證：當天有廟會，案發時廟會尚未結束，還有很多人，伊距
    離案發地點約有三公尺，伊有近視及閃光，因當天沒有戴眼
    鏡，故視線有一點模糊，又伊當時帶著女兒，看見有人在毆
    打伊先生（即被害人），便趕緊去叫義交過來，他們（指加
    害人）就跑走了等語（本案原審卷第一一九頁背面至第一二
    二頁），可知本案事發突然，告訴人當時除需分心照護幼女
    外，並因見被害人遭人毆打而急於尋求他人之協助，加以其
    因近視而視線模糊，衡情，其於匆忙間是否可以清楚辨認每
    位加害者之身分，即非無疑。
  (四)由上可知，告訴人於第二次警詢及偵審中之指訴，與其第一
    次警詢指訴情節，顯有前開瑕疵可指。而公訴人所舉證人曹
    世璋之證詞，及卷附臺北縣消防局救護紀錄表影本等書證，
    至多僅能證明被害人受有重傷害之事實。從而，本案除告訴
    人之片面指訴外，並無其他補強證據足以證明被告確有參與
    毆打被害人之犯行，且告訴人之指述復有前揭之瑕疵存在，
    自不足以擔保其所述之真實性，自難遽採其指訴資為被告不
    利之憑據。
  (五)再者，證人即同案共犯林天來、陳詩寶於原審供證：案發當
    天被告並不在場，亦未參與當天之廟會陣頭及毆打被害人之
    行為等語（本案原審卷第七○、一二四頁），及證人即參與
    當日廟會陣頭活動之王坤得於原審供證：伊案發當天沒有看
    見被告，被告亦非當日陣頭之一等語（同上卷第七二頁），
    與被告所辯：其於案發當時並未在場，亦不清楚當日在千歲
    街及保安二街廟口有廟會等語相符，是被告所辯顯非全無可
    信之處。
  (六)檢察官上訴意旨雖以：(1)被害人係於九十四年十一月十九日
    晚間遭被告等人毆打，直至翌（二十）日早上始因身體不適
    送醫救治，而告訴人於同年月二十二日晚間七時許始至臺北
    縣政府警察局樹林分局樹林派出所製作第一次警詢筆錄並提
    出告訴，就告訴人而言，此情況係屬突然且無法預期，故對
    於被害人所受傷勢係何人所造成，在一時之間無法完全回憶
    及陳述，直至九十五年二月二十八日製作第二次警詢筆錄時
    ，始明確記憶並補充指訴被告亦涉及上開重傷害犯行，尚與
    常情無悖。且告訴人在第一次警詢中並明確指訴涉案者為「
    陳詩寶、林天來等人」，足徵告訴人於製作第一次警詢筆錄
    之初即明確指稱，除陳詩寶、林天來涉及上開犯行外，另有
    其他嫌犯涉案，前後指訴並無不一之情形，並與審理時證述
    情節相符。原審逕以告訴人甲○○在第一次警詢之初並未明
    確指訴被告涉有上開重傷害犯行為由，認定告訴人之指訴有
    瑕疵，容有誤會。(2)另案被告陳詩寶及林天來就上開與被告
    共同涉犯重傷害案件，經原審法院九十五年度訴字第二六三
    四號及本院九十六年度上訴字第三二四五號判決理由中就此
    部分均已有詳實及明確認定，縱上開法院所認定之理由並不
    拘束原審，然就同一案件之同一爭點，因前後繫屬時間不一
    ，竟為完全相反之認定，且證人即告訴人甲○○於原審審理
    時證稱：當天沒有配戴眼鏡，配過最深度數是二百多度，距
    離被害人被毆打之距離約有三公尺，因被告特別高大、理平
    頭特別突出且與被告較為熟識，所以可以認出被告等語，是
    證人甲○○已就係因被告之身型、髮型而特別確認被告涉及
    上開案件，原審就此不利於被告之部分並未駁斥闡明，亦未
    對於上開原審法院九十五年度訴字第二六三四號及本院九十
    六年度上訴字第三二四五號判決中就此同一案件所認定之同
    一爭點予以駁斥之理由，在本案中有何不可採信之情事具體
    指明，而逕與為相反之認定，應有理由不備之違法情事云云
    。惟查，告訴人既自承其認識被告約三、四年，與被告比較
    熟，且因被告都剪平頭、特別突出，所以由被告之臉孔及體
    型得以確認係被告乙情，則告訴人向警方報案時，即無未指
    明被告參與其中，或提供被告之綽號、身材等特徵予警方偵
    辦之理，然其卻於上開報案時所製作之警詢中指稱：除陳詩
    寶及林天來外，無法提供之任何可資特定加害人之線索等語
    。又本案事發突然，告訴人急於尋求他人之協助，加以其因
    近視而視線模糊，其於匆忙間是否得以清楚辨認每位加害者
    之身分，即令人質疑，已如前述。是縱告訴人於首次警詢中
    明確指訴涉案者為「陳詩寶、林天來等人」，然亦僅足認告
    訴人就陳詩寶、林天來涉及上開犯行部分，前後指訴一致，
    尚難據以推論其就陳詩寶、林天來以外之犯罪嫌疑人部分之
    指訴亦無瑕疵可指。另原審法院九十五年度訴字第二六三四
    號及本院九十六年度上訴字第三二四五號判決雖均認定「陳
    詩寶、林天來與真實姓名年籍不詳之綽號『大胖』、『錦文
    』之成年男子，共同基於傷害丙○○身體之犯意聯絡，出手
    毆打丙○○」之事實，惟上前案件並未傳訊本案被告為證人
    ，故就本案被告涉案部分，顯未經調查程序即予認定，已有
    未合。況法官於審判案件時，仍應依個案情節及相關卷證資
    料等一切情事綜為審酌，作出適法之裁判，不受他案見解之
    拘束，是上開法院所認定之理由亦不足資為本案被告有罪之
    認定。
  (七)綜上，本件檢察官於起訴時所指之上列證明方法，已不足認
    定被告有成立犯罪之可能。而本院依職權調查上開事項，乃
    旨在督促檢察官應積極的為證明方法之提出，以盡其追訴者
    之職責，俾法院獲得合理可疑。惟檢察官於原審及本院審理
    時，檢察官仍未提出適合於證明犯罪事實之積極證據，並說
    明其證據方法與待證事實之關係，難認其已依法善盡其舉證
    及說明之責任。是依檢察官起訴所列之上開證據資料，法院
    實無從獲得被告有罪之心證。
四、原審依調查結果，以本件依公訴人所提出之證據，並無法使
    法院確信被告確有公訴人所指上開傷害致重傷害犯行。此外
    ，復查無其他積極證據足資證明被告確有公訴意旨所指傷害
    致重傷害犯行。綜據卷存積極證據尚不足以證明被告犯罪，
    諭知被告無罪，尚無不合。檢察官徒憑前詞上訴指摘原判決
    為不當，為無理由，應予駁回。
據上論斷，應依刑事訴訟法第三百六十八條，判決如主文。
本案經檢察官陳玉珍到庭執行職務。
中    華    民    國    99    年    3     月    18    日
                  刑事第二十一庭審判長法  官  蔡聰明
                                      法  官  趙文卿
                                      法  官  楊力進
以上正本證明與原本無異。
檢察官如不服本判決，應於收受送達後十日內向本院提出上訴書
狀，其未敘述上訴之理由者並得於提起上訴後十日內向本院補提
理由書（均須按他造當事人之人數附繕本）「切勿逕送上級法院
」。
                                      書記官  楊麗娟
中    華    民    國    99    年    3     月    18    日

司法院資訊處製作；財團法人民間司法改革基金會備份。
